臺灣臺中地方法院交通事件裁定　　　 100年度交聲字第1542號
　　　　　　　　　　　　　　　　　 100年度交聲字第1543號
移送機關即
原處分機關　交通部公路總局臺中區監理所
異　議　人
即受處分人　溢邦
上列異議人因違反道路交通管理處罰條例案件，對於交通部公路
總局臺中區監理所民國一百年五月十一日所為之裁決書（中監違
字第裁六○－ＧＦ0000000號）及一百年五月十八日所為
之裁決書（中監違字第裁六○－ＧＦ0000000號），聲明
異議，本院裁定如下：
    主  文
交通部公路總局臺中區監理所一百年五月十八日中監違字第裁六
○－ＧＦ0000000號裁決書所為處分應予撤銷。
溢邦自用小客車駕駛人，駕駛汽車經測試檢定酒精濃度超過規
定標準，吊扣小型車駕駛執照壹年，並應接受道路交通安全講習
；又自用小貨車駕駛人，駕駛聯結車、大客車、大貨車外之非其
駕駛執照種類之車輛，經測試檢定酒精濃度超過規定標準，無因
而肇事致人受傷或重傷，經記違規點數伍點，於壹年內再次應受
吊扣駕駛執照，吊扣小型車駕駛執照壹年。
其餘異議駁回。
    理  由
一、原處分意旨略以：
  (一)中監違字第裁六○－ＧＦ0000000號裁決書：異議人
    溢邦於民國一百年二月十日晚上六時五十八分許，駕駛車
    牌號碼○二一七－ＰＴ號自用小貨車，在臺中市○區○○○
    路與明德街口處，因汽車駕駛人酒精濃度超過規定標準之違
    規行為，爰依道路交通管理處罰條例第三十五條第一項第一
    款、第六十八條第二項前段、第二十四條第一項第二款規定
    ，裁處記違規點數五點，並施以道路交通安全講習。
  (二)中監違字第裁六○－ＧＦ0000000號裁決書：異議人
    於一百年四月二十六日凌晨○時三十分許，駕駛車牌號碼二
    九七二－ＳＨ號自用小客車，在臺中市○○路與樂群街口處
    ，因汽車駕駛人酒精濃度超過規定標準之違規行為，爰依道
    路交通管理處罰條例第三十五條第一項第一款、第六十八條
    第二項後段、第二十四條第一項第二款規定，裁處吊扣駕駛
    執照二十四個月，並施以道路交通安全講習。
二、聲明異議意旨略以：異議人因酒駕案件需被吊扣駕駛執照，
    然異議人係持有大貨車普通駕駛執照，當時是駕駛自用小客
    車違規，若吊扣大貨車普通駕駛執照，將對異議人的生計有
    甚大影響，爰聲明異議，請求免於吊扣異議人之大貨車普通
    駕駛執照，並准予吊扣小型車駕駛執照等語。
三、按汽車駕駛人飲用酒類或其他類似物後其吐氣所含酒精濃度
    超過每公升○點二五毫克或血液中酒精濃度超過百分之○點
    ○五以上者，不得駕駛。汽車駕駛人，駕駛汽車經測試檢定
    ，酒精濃度超過規定標準者，處新臺幣（下同）一萬五千元
    以上六萬元以下罰鍰，並當場移置保管該汽車及吊扣其駕駛
    執照一年；因而肇事致人受傷者，並吊扣其駕駛執照二年；
    致人受重傷或死亡者，吊銷其駕駛執照，並不得再考領。汽
    車駕駛人，有第三十五條第一項規定之情形者，應接受道路
    交通安全講習。領有汽車駕駛執照之汽車駕駛人，除駕駛聯
    結車、大客車、大貨車外之非其駕駛執照種類之車輛，違反
    本條例及道路交通安全規則之規定，應受吊扣駕駛執照情形
    時，無因而肇事致人受傷或重傷者，記違規點數五點。但一
    年內違規點數共達六點以上或再次應受吊扣駕駛執照情形者
    ，併依原違反本條例應受吊扣駕駛執照處分規定，吊扣其駕
    駛執照。道路交通安全規則第一百十四條第二款，道路交通
    管理處罰條例第三十五條第一項第一款、第二十四條第一項
    第二款、第六十八條第二項分別定有明文。
四、次按九十四年二月五日公佈、九十五年二月五日施行之行政
    罰法第二十六條規定：「一行為同時觸犯刑事法律及違反行
    政法上義務規定者，依刑事法律處罰之。但其行為應處以其
    他種類行政罰或得沒入之物而未經法院宣告沒收者，亦得裁
    處之。前項行為如經不起訴處分或為無罪、免訴、不受理、
    不付審理之裁判確定者，得依違反行政法上義務規定裁處之
    。」又其他種類行政罰，係指違反行政法上之義務應受「裁
    罰性」之「不利處分」，依行政罰法第二條規定，包括限制
    或禁止行為之吊扣證照處分。究其立法理由，一行為同時觸
    犯刑事法律及違反行政法上義務規定時，由於刑罰與行政罰
    同屬對不法行為之制裁，而刑罰之懲罰作用較強，故在處罰
    目的相同且處罰方式相同時，若依刑事法律處罰，即足資警
    惕時，實無一事二罰再處行政罰之必要；且刑事法律處罰，
    由法院依法定程式為之，較符合正當法律秩序，應予優先適
    用，故同時觸犯刑事法律及違反行政法上義務規定之行為，
    行政機關得否科以與刑罰相類之行政罰處罰，端視該行為之
    刑事訴追或審判程式終局結果而定，在刑事訴追、審判程式
    尚未終局確定前，行政機關自不得逕予裁罰；至於罰鍰以外
    之沒入或其他種類行政罰，因兼具維護公共秩序之作用，為
    達行政目的，行政機關仍得併予裁處。是以，汽車駕駛人酒
    後駕車行為，經測試檢定酒精濃度超過規定標準，如同時涉
    犯刑法第一百八十五條之三之公共危險罪嫌者，道路交通主
    管處罰機關除依上開行政罰法第二十六條第一項但書規定，
    得處以其他種類行政罰之情形外，關於罰鍰部分，仍應待刑
    事訴追或審判程式終局結果而定。
五、關於中監違字裁第六○－ＧＦ0000000號裁決書部分
    ：
  (一)異議人於一百年二月十日晚上六時五十八分許，駕駛車牌號
    碼○二一七－ＰＴ號自用小貨車，在臺中市○區○○○路與
    明德街口處，因汽車駕駛人酒精濃度超過規定標準之違規行
    為，經臺中市政府警察局第三分局正義派出所警員當場舉發
    並移送原處分機關裁決之事實，此有臺中市警察局舉發違反
    道路交通管理事件通知單、原處分機關違反道路交通管理事
    件裁決書各一紙在卷可稽，且為異議人所不爭執，是異議人
    於上開時、地，確有酒後駕駛自用小貨車之違規行為，應堪
    認定。
  (二)異議人因本件公共危險案件，經臺灣臺中地方法院檢察署檢
    察官以一百年度偵字第四二六二號為緩起訴處分，其緩起訴
    期間為一年，並命異議人應於緩起訴處分確定後，收受檢察
    官緩起訴執行命令通知之日起二個月內，向該署指定之公益
    團體、地方自治團體支付二萬五千元，異議人並已於一百年
    四月二十六日向財團法人基督教臺中更生團契支付二萬五千
    元完畢，而前開緩起訴期間自一百年四月七日起將至一○一
    年四月六日期滿等情，此有臺灣高等法院被告前案紀錄表、
    臺灣臺中地方法院檢察署檢察官一百年度偵字第四二六二號
    緩起訴處分書、執行緩起訴處分命令通知書、財團法人基督
    教臺中更生團契緩起訴處分金收據影本各一份在卷可稽。而
    異議人於上開緩起訴處分確定後，固已依該處分命令繳畢上
    開款項完畢，然本件緩起訴期間應至一百零一年四月六日始
    期滿，異議人如另有符合刑事訴訟法第二百五十三之三第一
    項各款所定撤銷緩起訴處分之事由，該緩起訴處分仍得由檢
    察官撤銷並續行偵查或起訴，按諸前揭說明，於緩起訴期間
    尚未屆滿前，原處分機關尚不得依道路交通管理處罰條例第
    三十五條第一項、第八項規定，對異議人裁處罰鍰。因此，
    原處分機關於卷附移送書及裁決書載明本案罰鍰俟緩起訴期
    滿後再予以裁決，經核並無違誤。
  (三)原處分機關裁處異議人應參加道路交通安全講習部分，因屬
    行政罰法所稱其他種類行政罰，依行政罰法第二十六條第一
    項但書規定，縱經刑事法律處罰後，仍得裁處之，是原處分
    機關依道路交通管理處罰條例第二十四條第一項第二款規定
    ，對異議人裁處應參加道路交通安全講習，於法尚無不合。
  (四)本件異議人領有大貨車普通駕駛執照，有異議人汽車駕照基
    本資料一份附卷可參，則異議人持用大貨車普通駕駛執照，
    酒後駕駛非其駕駛執照種類之自用小貨車，屬道路交通管理
    處罰條例第三十五條第一項第一款規定，應受吊扣駕駛執照
    情形，且無因而肇事致人受傷或重傷，是原處分機關依道路
    交通管理處罰條例第六十八條第二項前段規定，對異議人裁
    處記違規點數五點，於法亦無不符。
  (五)綜上所述，異議人確有於前揭時、地，駕駛自用小貨車，因
    汽車駕駛人酒精濃度超過規定標準之違規行為，且無因而肇
    事致人受傷或重傷。從而，原處分機關依道路交通管理處罰
    條例第三十五條第一項第一款、第六十八條第二項前段、第
    二十四條第一項第二款規定，對異議人裁處記違規點數五點
    ，並施以道路交通安全講習，自無違法、不當，異議人之聲
    明異議，即無理由，應予駁回。
六、關於中監違字裁第六○－ＧＦ0000000號裁決書部分
    ：
  (一)異議人於一百年二月十日酒駕違規案件，經原處分機關於一
    百年五月十一日以中監違字第裁六○－ＧＦ0000000
    號裁決書，以其違反道路交通管理處罰條例第三十五條第一
    項第一款、第六十八條第二項、第二十四條第一項第二款規
    定，裁處異議人記違規點數五點，並施以道路交通安全講習
    ，經核並無違誤，業如前述。其後，異議人於一百年四月二
    十六日凌晨○時三十分許，駕駛車牌號碼二九七二－ＳＨ號
    自用小客車，在臺中市○○路與樂群街處，因汽車駕駛人酒
    精濃度超過規定標準之違規行為，經臺中市政府警察局保安
    警察大隊第一中隊警員當場舉發並移送原處分機關裁決等情
    ，此有臺中市警察局舉發違反道路交通管理事件通知單、原
    處分機關違反道路交通管理事件裁決書各一紙在卷可稽，復
    為異議人所不爭執，是異議人亦有於上開時、地，確有酒後
    駕駛自用小客車之違規行為，應堪認定。
  (二)異議人因本件公共危險案件，業經臺灣臺中地方法院檢察署
    檢察官以一百年度速偵字第二○一五號聲請簡易判決處刑，
    經本院於一百年五月二十七日以一百年度中交簡字第一一二
    三號判處有期徒刑二月，現仍未確定，此有臺灣高等法院被
    告前案紀錄表一紙在卷可稽，按諸前揭說明，於上開刑事案
    件確定前，原處分機關尚不得依道路交通管理處罰條例第三
    十五條第一項、第八項規定，對異議人裁處罰鍰。因此，原
    處分機關於卷附移送書及裁決書載明本案罰鍰俟法院公共危
    險罪裁判確定後裁決，經核並無違誤。
  (三)原處分機關裁處異議人應參加道路交通安全講習部分，因屬
    行政罰法所稱其他種類行政罰，依行政罰法第二十六條第一
    項但書規定，縱經刑事法律處罰後，仍得裁處之，是原處分
    機關依道路交通管理處罰條例第二十四條第一項第二款規定
    ，對異議人裁處應參加道路交通安全講習，於法尚無不合。
  (四)惟按道路交通管理處罰條例第六十八條業於九十四年十二月
    十四日修正，並自九十五年三月一日施行，修正前之道路交
    通管理處罰條例第六十八條規定：「汽車駕駛人，因違反本
    條例及道路交通安全規則之規定，受【吊扣或】吊銷駕駛執
    照處分時，【吊扣或】吊銷其持有各級車類之駕駛執照。」
    而修正後之道路交通管理處罰條例第六十八條規定：「汽車
    駕駛人，因違反本條例及道路交通安全規則之規定，受吊銷
    駕駛執照處分時，吊銷其持有各級車類之駕駛執照。」查該
    條文修正前，其原提案修正條文為：「汽、機車駕駛人，因
    違反本條例及道路交通安全規則之規定，受【吊扣或吊銷】
    駕駛執照處分時，【吊扣或吊銷】其違法或違規當時所駕駛
    車輛之駕駛執照。」立法理由略以：「原條文將違法或違規
    駕駛人所持有各級車類之駕駛執照一併吊扣或吊銷，失之過
    酷，影響人民工作及生活甚鉅，爰修正之」等語，是以其立
    法意旨在於違規行為對道路交通秩序之維持及道路交通安全
    已生較大之影響，故規定吊扣或吊銷其持有各級車類之駕駛
    執照，以限制其繼續駕車行駛道路之權利，其係屬駕駛行為
    之限制，並不因所持駕駛執照種類不同而有所差異。而最後
    通過之修正條文，係將道路交通管理處罰條例第六十八條原
    有條文中之【吊扣或】三字刪除等情，此有立法院交通委員
    會九十四年十月五日臺立交字第○九四二四○○一五三號函
    附道路交通管理處罰條例第六十八條審查報告可參（立法院
    公報第九十四卷第七十期第一三五至一三八頁）。則參照上
    開立法理由及立法經過，依修正後之條文，按上開規定受【
    吊銷駕照】處分者，仍維持吊銷其持有各級車類之駕駛執照
    ，至於，受【吊扣駕照】處分者，則僅【吊扣】其違法或違
    規當時所駕駛車輛之駕駛執照，不再吊扣其持有各級車類之
    駕駛執照，此觀之立法理由及立法經過至明（臺灣高等法院
    臺中分院九十六年度交抗字第一三六、六四八、九九六號裁
    定意旨參照）。再按道路交通管理處罰條例第六十八條又於
    九十九年五月五日修正，並自九十九年九月一日施行，而修
    正後之道路交通管理處罰條例第六十八條增定第二項規定：
    「領有汽車駕駛執照之汽車駕駛人，除駕駛聯結車、大客車
    、大貨車外之非其駕駛照種類之車輛，違反本條例及道路交
    通安全規則之規定，應受吊扣駕駛執照情形，無因而肇事致
    人受傷或重傷者，計違規點數五點，但一年內違規點數共達
    六點以上或再次應受吊扣駕駛執照情形者，併依原違反本條
    例應受吊扣駕駛執照處分規定，吊扣其駕駛執照。」其立法
    理由略以：「鑒於本條例前已修正刪除受吊扣駕駛執照處分
    ，吊扣各級駕駛執照之規定，為利明確汽車駕駛人駕駛非其
    駕駛執照種類之車輛，違反應受吊扣駕駛執照之處分處理，
    並在兼顧本條例立法意旨下，增訂第二項得緩即予吊扣而採
    計違規點數及駕駛人仍無改正仍再犯違規之應併原吊扣處罰
    之規定。」益徵汽車駕駛人違規駕駛而受吊扣駕駛執照處分
    時，僅得吊扣違規當時所駕駛車輛之駕駛執照，不得再擴大
    適用而吊扣其持有之各級車類之駕駛執照，至為顯明（臺灣
    高等法院臺中分院一百年度交抗字第五○號裁定意旨參照）
    。本件異議人係持有大貨車普通駕駛執照，業如前述，而異
    議人於一百年二月十日為酒駕違規時，係駕駛自用小貨車，
    於一百年四月二十六日為本件酒駕違規時，係駕駛自用小客
    車，均如前述，揆諸前開說明，其依法所受之處分應為限制
    其駕駛自用小貨車、自用小客車之權利。亦即，異議人本件
    酒駕違規行為，除應依道路交通管理處罰條例第三十五條第
    一項第一款規定，裁處吊扣小型車駕駛執照一年外，且異議
    人因於一百年二月十日為酒駕違規行為，經原處分機關裁處
    記違規點數五點，於一年內再次為本件酒駕違規行為而應受
    吊扣駕駛執照，應依同條例第六十八條第二項規定後段、第
    三十五條第一項第一款規定，併裁處吊扣小型車駕駛執照一
    年。原處分機關未審酌及此，逕為裁罰吊扣大貨車駕駛執照
    二十四個月，即難認為允當。
  (五)從而，原處分機關裁處異議人吊扣大貨車駕駛執照二十四個
    月，於法即有未合，異議人此部分之聲明異議，為有理由。
    至於原處分機關另裁處異議人應參加道路交通安全講習部分
    ，雖未據異議人聲明異議，然聲明異議屬一種司法救濟途徑
    ，由法院審查受處分人所涉之違規事實是否成立，及原處分
    所適用之法條是否正確、裁罰是否適當，因法院負有司法審
    查之作用，對原處分失當時，應自為處分，就罰鍰、吊照及
    安全講習等處罰效果，宜為一併重新諭知（臺灣高等法院暨
    所屬法院九十八年法律座談會刑事類提案第二三號決議可佐
    ），此部分係原處分機關基於前開單一交通違規行為所為處
    分之一部，且異議人對其中吊扣大貨車駕駛執照部分已聲明
    異議，自應認其已對該案之處分全部聲明異議，本院自應併
    予審究。爰撤銷原處分，自為裁罰如主文第二項所示。
據上論斷，應依道路交通管理處罰條例第八十七條第二項，道路
交通事件處理辦法第十八條、第十九條前段，裁定如主文。
中    華    民    國   100    年    6     月    15    日
                    交通法庭    法  官  鄭舜元
以上正本證明與原本無異。
如不服本裁定應於送達後5日內向本院提出抗告狀。
                                書記官  黃聖心
中    華    民    國   100    年    6     月    15    日